【裁判字號】    97,訴,1746
【裁判日期】    980318
【裁判案由】    違反毒品危害防制條例
【裁判全文】
臺灣臺南地方法院刑事判決              97年度訴字第1746號
公  訴  人  臺灣臺南地方法院檢察署檢察官
被      告  乙○○原名林淑真.
上列被告因違反毒品危害防制條例案件，經檢察官提起公訴（97
年度毒偵字第2311號），被告於本院準備程序中，先就被訴事實
為有罪之陳述，經本院合議庭裁定改由受命法官獨任進行簡式審
判程序，判決如下：
    主  文
乙○○施用第一級毒品，累犯，處有期徒刑柒月；又施用第二級
毒品，累犯，處有期徒刑伍月，扣案第二級毒品甲基安非他命貳
小包（含包裝袋貳只，驗餘淨重共壹點捌玖公克）沒收銷燬之
。應執行有期徒刑拾月，扣案第二級毒品甲基安非他命貳小包（
含包裝袋貳只，驗餘淨重共壹點捌玖公克）沒收銷燬之。
    事  實
一、乙○○前於民國91年間，因施用毒品案件，經本院以91年度
    毒聲字第152號裁定送觀察、勒戒後，因認無繼續施用毒品
    之傾向，於92年2月11日出所而執行完畢，並由臺灣臺南地
    方法院檢察署檢察官以92年度毒偵緝字第7號為不起訴處分
    確定；復於97年1月13日再犯施用毒品案件，經本院以97年
    度簡字第889號判決判處有期徒刑3月確定。乙○○另於93年
    間，因違反動產擔保交易法案件，經本院以93年度簡字第15
    99號判決判處有期徒刑6月，上訴後經本院以93年度簡上字
    第251號判決駁回上訴確定，於94年1月28日易科罰金執行完
    畢。詎猶不思戒除毒癮惡習，明知海洛因與甲基安非他命分
    別係毒品危害防制條例第2條第2項第1款及第2款所定之第一
    級毒品與第二級毒品，不得施用、持有，竟又分別基於施用
    第一級毒品海洛因及第二級毒品甲基安非他命之犯意，先於
    97年8月19日下午2時許，在其位於臺南市○○路○段845巷46
    號之住處內，以將海洛因摻入香菸內點燃吸食之方式，施用
    海洛因1次；再於施用海洛因後，另以將甲基安非他命置於
    玻璃球內燒烤吸食煙霧之方式，施用甲基安非他命1次。嗣
    於同日下午5時10分許，經員警持本院核發之搜索票至臺南
    市○○路○段698巷81號搜索，為警於在場之乙○○之手提包
    內扣得海洛因9小包（含袋重共8.9公克，驗餘淨重共3.83公
    克）、甲基安非他命（起訴書誤載為海洛因，業經檢察官當
    庭更正）2小包（含袋重共2.5公克，驗餘淨重共1.389公克
    ），並經乙○○同意於同日晚間8時20分許採尿送驗，結果
    確呈嗎啡、可待因及安非他命、甲基安非他命陽性反應，始
    查悉上情。
二、案經臺南市警察局第四分局報告臺灣臺南地方法院檢察署檢
    察官偵查起訴。
    理  由
一、按本件被告乙○○所犯為死刑、無期徒刑、最輕本刑3年以
    上有期徒刑以外之罪，亦非屬高等法院管轄之第一審案件，
    其於準備程序進行中，先就被訴事實為有罪之陳述，經告知
    簡式審判程序之旨，並聽取檢察官、被告之意見後，本院合
    議庭依刑事訴訟法第273條之1第1項裁定進行簡式審判程序
    ，是本案之證據調查，依同法第273條之2規定，不受同法第
    159條第1項、第161條之2、第161條之3、第163條之1，及第
    164條至第170條所規定證據能力認定及調查方式之限制，合
    先敘明。
二、又依92年7月9日修正公布、93年1月9日施行之毒品危害防制
    條例第20條、第23條第2項規定：犯該條例第10條之罪者，
    檢察官應聲請法院裁定，令被告入勒戒處所觀察、勒戒，其
    期間不得逾2月；觀察、勒戒後，依據勒戒處所之陳報，認
    受觀察、勒戒人有繼續施用毒品傾向者，檢察官應聲請法院
    裁定令入戒治處所強制戒治，其期間為6個月以上，至無繼
    續強制戒治之必要為止，但最長不得逾1年；依前項規定為
    觀察、勒戒或強制戒治執行完畢釋放後，5年後再犯同條例
    第10條之罪者，適用前開觀察、勒戒或強制戒治之規定；觀
    察、勒戒或強制戒治執行完畢釋放後，5年內再犯同條例第
    10條之罪者，檢察官應依法追訴。是上開規定已將施用毒品
    者之刑事處遇程序，區分為「初犯」、「5年內再犯」及「5
    年後再犯」，依其立法理由，認「初犯」經觀察、勒戒或強
    制戒治後，應為不起訴處分；經觀察、勒戒或強制戒治執行
    完畢釋放後，「5年內再犯」者，因其再犯率甚高，原實施
    之觀察、勒戒及強制戒治既已無法收其實效，爰依法追訴；
    至經觀察、勒戒或強制戒治執行完畢釋放後，「5年後再犯
    」者，前所實施之觀察、勒戒或強制戒治已足以遮斷其施用
    毒品之毒癮，為期自新及協助其斷除毒癮，仍適用與「初犯
    」相同之規定，先經觀察、勒戒或強制戒治之程序。故依修
    正後之規定，僅限於「初犯」及「5年後再犯」2種情形，始
    應先經觀察、勒戒或強制戒治程序；倘被告於5年內已再犯
    ，縱其第3次（或第3次以上）再度施用毒品之時間，在初犯
    經觀察、勒戒或強制戒治執行完畢釋放5年以後，仍不合於
    「5年後再犯」之規定，且因已曾於「5年內再犯」，顯見其
    再犯率甚高，原實施觀察、勒戒或強制戒治，已無法收其實
    效，即應依該條例第10條處罰（最高法院95年5月9日95年度
    第7次刑事庭會議決議意旨參照）。查本件被告前曾受如事
    實欄所述之觀察、勒戒處分，並於92年2月11日出所執行完
    畢，經臺灣臺南地方法院檢察署檢察官以92年度毒偵緝字第
    7號為不起訴處分確定，復於前開觀察、勒戒處分執行完畢
    後5年內之97年1月13日，再犯施用毒品案件，經本院以97年
    度簡字第889號判決判處有期徒刑3月確定等情，分別有上開
    判決書、刑案資料查註紀錄表、臺灣高等法院被告前案紀錄
    表在卷可稽，則被告前既曾因施用毒品案件，經觀察、勒戒
    執行完畢釋放後之5年內，再犯施用毒品罪，復於本件案發
    時點更犯施用毒品罪，即非屬毒品危害防制條例第20條第3
    項所規定之「5年後再犯」之情形，揆諸上開最高法院決議
    意旨，縱其本次所犯施用毒品案件距初犯經觀察、勒戒程序
    執行完畢已逾5年，仍應由本院依法論罪科刑。
三、上開犯罪事實，業據被告於警詢、偵查及本院準備程序、審
    理中均坦承不諱，且被告於97年8月19日為警查獲後，經採
    尿送驗結果，確呈海洛因進入人體代謝分解後之可待因、嗎
    啡陽性反應，及甲基安非他命進入人體代謝分解後之安非他
    命、甲基安非他命陽性反應乙節，有臺南市警察局第四分局
    偵辦毒品危害防制條例案送驗尿液年籍對照表及詮昕科技股
    份有限公司於97年8月29日出具之濫用藥物尿液檢驗報告各1
    張在卷可稽（警卷第16頁、偵查卷第20頁），且有被告坦承
    係供其施用之甲基安非他命2小包扣案足憑，並有臺南市警
    察局第四分局搜索扣押筆錄及扣押物品目錄表各1份附卷足
    資參照（警卷第12至13頁）。而上開扣案物品2小包經送往
    高雄市立凱旋醫院以化學呈色法初步篩檢及以氣相層析質譜
    儀（GC/MS）確認鑑定分析之結果，確均檢出甲基安非他命
    成分乙情，亦有上開醫院97年9月19日高市凱醫驗字第8234
    號濫用藥物成品檢驗鑑定書1張附卷足參（偵查卷第26頁）
    ，則上開被告陳稱係供其施用之扣案物品，確屬毒品危害防
    制條例第2條第2項第2款所定之第二級毒品無訛，益見被告
    上開任意性自白，確與事實相符。是本件事證明確，被告犯
    行洵堪認定，應予依法論科。
四、按海洛因、甲基安非他命依其成癮性、濫用性及對社會危害
    性之程度，業經分別列為毒品危害防制條例第2條第2項第1
    款所規定之第一級毒品及同條項第2款所規定之第二級毒品
    ，禁止非法持有及施用；是核被告上開所為，分別係犯毒品
    危害防制條例第10條第1項之施用第一級毒品罪，及同條第2
    項之施用第二級毒品罪。被告施用前持有海洛因及持有甲基
    安非他命之低度行為，均分別為施用之高度行為所吸收，均
    不另論罪。被告所犯上開2罪間，犯意有別，行為殊異，應
    予分論併罰。再被告曾於94年1月28日受如事實欄所載之刑
    執行完畢，有臺灣高等法院被告前案紀錄表可稽，其於有期
    徒刑執行完畢後5年內，故意再犯本件有期徒刑以上之2罪，
    均為累犯，均應依刑法第47條第1項規定加重其刑。爰審酌
    被告前因施用毒品經觀察、勒戒處分及徒刑之處遇，猶未能
    深切體認毒品危害己身之鉅，及早謀求脫離毒害之道，反伺
    機再犯，顯見其戒除毒癮之意志不堅，迄未能記取教訓，殊
    為不該，復參酌其所犯施用毒品行為係戕害自己身心健康，
    尚未嚴重破壞社會秩序、侵害他人權益，且其犯罪後坦承上
    開犯行，確有悔意，暨其學歷、職業及家庭狀況等一切情狀
    ，分別量處如主文所示之刑，並定其應執行之刑，以資懲儆
    。扣案白色結晶2小包，業據被告稱係供其施用之甲基安非
    他命，且經鑑定結果，確均檢出甲基安非他命成分，驗餘淨
    重合計共1.389公克乙情，有前引高雄市立凱旋醫院97年9月
    19日高市凱醫驗字第8234號濫用藥物成品檢驗鑑定書1張足
    憑，是上開扣案物品確屬毒品危害防制條例第2條第2項第2
    款所定之第二級毒品無訛，均應依法沒收銷燬之；又上開毒
    品之包裝袋共2只，係供包裹上開毒品之用，縱於檢測時將
    上開毒品取出，勢仍有微量毒品沾附其上無法析離，有法務
    部調查局93年3月19日調科壹字第09300113060號函可考，均
    應一併依毒品危害防制條例第18條第1項前段規定沒收銷燬
    之。再按沒收之物，應與本案論罪科刑之事實有關，依法應
    沒收或得沒收者為限，如與本案之犯罪事實無關，雖係於本
    案以外之其他犯罪事實，經論罪科刑時，應沒收或得沒收之
    物，亦僅得於該他案宣告沒收，而不得於本案併予宣告沒收
    （最高法院95年度臺上字第6662號判決意旨參照）；本案被
    告為警查扣之塊狀物品8小包及粉末1小包，雖均經鑑驗出海
    洛因成分，有法務部調查局97年9月18日調科壹字第0972303
    7930號濫用藥物實驗室鑑定書在卷足參（偵查卷第21頁），
    惟扣案之上開海洛因共9小包，業據被告供稱係要轉交他人
    之物（本院卷第110頁），復均無證據證明上開物品係供被
    告犯本件施用毒品罪所用，核與本案之犯罪事實無關，揆諸
    前揭判決意旨，即不能併予宣告沒收，附此指明。
據上論斷，應依刑事訴訟法第273條之1第1項、第299條第1項前
段，毒品危害防制條例第10條第1項、第2項、第18條第1項前段
，刑法第11條前段、第47條第1項、第51條第5款，判決如主文。
本案經檢察官甲○○到庭執行職務
中    華    民    國    98    年     3    月    18    日
                        刑事第九庭    法  官   蔡盈貞
以上正本證明與原本無異。
如不服本判決應於收受本判決後10日內向本院提出上訴書狀，並
應敘述具體理由。其未敘述上訴理由者，應於上訴期間屆滿後20
日內向本院補提理由書狀（均須按他造當事人之人數附繕本）「
切勿逕送上級法院」。
                                      書記官   陳玉芬
中    華    民    國    98    年     3    月    18    日
附錄論罪科刑法條：毒品危害防制條例第10條第1項、第2項毒品
危害防制條例第10條施用第一級毒品者，處6月以上5年以下有期
徒刑。
施用第二級毒品者，處 3 年以下有期徒刑。


司法院資訊處製作；財團法人民間司法改革基金會備份。
